【裁判字號】    95,易,976
【裁判日期】    950825
【裁判案由】    偽造文書
【裁判全文】
臺灣臺南地方法院刑事判決               95年度易字第976號
聲  請  人  臺灣臺南地方法院檢察署檢察官
被      告  丙○○
                    現於另案臺灣臺南監獄臺南分監執行中
上列被告因偽造文書案件，經檢察官提起公訴（95年度偵字第15
94號）及聲請併案（95年度偵字第10700號），被告就被訴事實
為有罪之陳述，本院合議庭裁定由受命法官獨任行簡式審判程序
，判決如下：
    主  文
丙○○連續行使偽造私文書，足以生損害於公眾及他人，處有期
徒刑陸月，如易科罰金，以參佰元折算壹日，如附表一、二所示
偽造之「丙○○」署押均沒收。
    事實及理由
一、本件犯罪事實：丙○○前因詐欺案件遭通緝，復於民國九十
    五年一月六日凌晨三時四十分許，在臺南縣永康市○○路二
    一二號前，因騎乘贓車為警查獲（涉犯竊盜部分另案偵辦中
    ），丙○○為避免警方發現其身份，竟基於偽造文書之概括
    犯意，自該日凌晨四時八分起至下午四時五分止，於臺南縣
    警察局永康分局警員調查詢問及臺灣臺南地方法院檢察署檢
    察官訊問時，冒用其兄「乙○○」之姓名及年籍應訊，接續
    在如附表一所示之文件上偽造「乙○○」之署押多枚。再於
    九十五年一月十七日下午四時三十分許，又因施用毒品案件
    為警查獲，復於九十五年一月十七日十九時四十七分許在臺
    南市警察局第一分局警備隊接受訊問時，接續於附表二所示
    之警詢筆錄、扣押筆錄、通知書、採尿同意書等文件上，偽
    造「乙○○」署押多枚，而將分別表示同意採尿意思之私文
    書、收受該等收據及通知等用意之私文書，交回員警而行使
    之，均足生損害於偵查輔助機關對於當事人姓名年籍資料登
    載之正確性及乙○○（偽造之署押及數量均詳如附表一、二
    所載）。嗣經該署檢察官傳喚乙○○到庭應訊，發覺有異，
    始查悉上情。
二、上開犯罪事實，業據被告丙○○於偵查中及本院審理時供承
    不諱，核與證人乙○○於警詢及偵查中證述之情節相符，並
    有如附表一、二所示之文件在卷可稽，足認被告之自白與事
    實相符，可以採信。本件事證明確，被告犯行洵堪認定，應
    予依法論科。
三、論罪科刑部分：
  (一)查被告行為後，刑法第五十六條連續犯之規定，業於民國九
    十四年一月七日修正公布刪除，並於九十五年七月一日施行
    ，則被告之犯行，因行為後新法業已刪除連續犯之規定，此
    刪除雖非犯罪構成要件之變更，但顯已影響行為人刑罰之法
    律效果，自屬法律有變更，依新法第二條第一項規定，比較
    新、舊法結果，仍應適用較有利於被告之行為時法律即舊法
    論以連續犯（最高法院九十五年第八次刑事庭會議決議參照
    ）。
  (二)按逮捕通知書（見附表一編號２、附表二編號３；通知本人
    聯、通知親友聯）係由受訊問人於訊問前簽署後交付訊問機
    關，藉以表示確係本人或代親友具領收據及通知之證明；扣
    押書（見附表一編號４）係被扣押人表示確係本人遭扣押物
    品之證明；採尿同意書（附表二編號４）、送驗尿液及年籍
    對照表（附表二編號５）係由被採樣尿液之人於採尿前簽署
    後交付採樣機關，藉以表示確係本人同意採尿及自本人所採
    集之尿液之證明；尿液採樣書（未附卷）是由被採樣尿液之
    人簽署後交付採樣機關，表示確認是本人親自清洗採集尿液
    所使用之瓶子、採集親自封籤意思之證明，自均屬刑法第二
    百十條所稱之私文書，至權利告知單（見附表一編號１）係
    警方以通知之文書，踐行刑事訴訟法第九十五條所定告知程
    序；法定障礙事由舉證報告書（見附表一編號３、附表二編
    號７），被告於該「通知」之被調查詢問人欄下偽簽姓名時
    ，該通知實質上與詢問筆錄無異，並未表示另外製作何種文
    書，故論以偽造署押罪。是核被告所為，係犯刑法第二百十
    六條、第二百十條之行使偽造私文書罪。原起訴意旨就被告
    上開冒名應訊並偽簽他人署名及捺印等犯行，論以刑法第二
    百十七條偽造署押罪，惟蒞庭檢察官當庭追加論罪法條同法
    第二百十條、二百十六條之行使偽造私文書罪，此二罪係基
    於同一基本社會事實而得以變更追加，本院自無變更起訴法
    條之問題，附此敘明。又被告於附表一、二所示之文件上偽
    造「乙○○」之署押（含署名及指印）、行使前述偽造私文
    書之行為，雖係先後所為，然分別在各該同一刑事案件中之
    數行為係於同時地或密切接近之時地實施並侵害法益，各行
    為之獨立性極為薄弱，依一般社會觀念難以強行分離，且被
    告冒名應訊，其主觀上當有自始至終於該案件各階段之進行
    偽造署押、行使偽造私文書以遂犯行之意思，其各個偽造、
    各個行使舉動乃為犯罪行為之一部份，是同一刑事案件中之
    數偽造、數行使行為可視為一刑事訴訟程序之數個階段，應
    各包括於一行為予以評價，均為接續犯，而論以一罪，聲請
    簡易判決處刑書認係連續犯，容有未洽。又被告在前述私文
    書偽造署押之行為，係偽造私文書之部分行為，而偽造私文
    書之低度行為，復為行使之高度行為所吸收，均不另論罪。
    又被告先後於其所涉竊盜案件及毒品案件，多次行使偽造私
    文書之犯行，時間緊接，方法相同，觸犯構成要件相同之罪
    ，顯係基於概括犯意為之，為連續犯，依舊刑法第五十六條
    之規定，以一罪論，並加重其刑。又原起訴書雖未載被告於
    附表二所示文書偽造署押、行使偽造私文書等犯行，惟此部
    分犯行與業經起訴有罪部分之犯行，有連續犯裁判上一罪之
    關係已如前述，且據檢察官函請併案審理，本院自得一併審
    理，附此敘明。
  (三)爰審酌被告為逃避刑事責任而冒名應訊，影響司法機關偵審
    之正確性，並損及真正名義人之權益，然其犯後尚能坦承犯
    行，及其品行、犯罪之動機、目的、手段、生活狀況、智識
    程度等一切情狀，量處如主文所示之刑，並諭知易科罰金之
    折算標準。至檢察官就被告前開犯行雖具體求刑有期徒刑七
    月，惟審酌被告係基於避免警方查知其真正身份，以圖避免
    前案被追緝刑責之概括犯意，而為前開二次行使偽造私文書
    犯行，又查獲後坦承犯行等情狀，本院認論處主文所示之刑
    ，已足對被告生警惕之效，爰諭知如主文所示之刑及易科罰
    金之折算標準，附此敘明。又被告行為後，刑法第四十一條
    第一項前段易科罰金之規定業已修正變更，新法規定：「犯
    最重本刑為五年以下有期徒刑以下之刑之罪，而受六個月以
    下有期徒刑或拘役之宣告者，得以新臺幣一千元、二千元或
    三千元折算一日，易科罰金。」但依據舊法及修正前罰金罰
    鍰提高標準條例第二條前段（現已刪除）規定，被告行為時
    易科罰金折算標準，應以銀元三百元折算一日，經折算為新
    臺幣後，應以新臺幣九百元折算為一日。比較修正前後之易
    科罰金折算標準，當以修正前之規定，較有利於被告，則應
    依刑法第二條第一項前段規定，適用修正前刑法第四十一條
    第一項前段規定，定其折算標準。
四、末查，被告於簽名之際並捺按指印，該指印同為代表被冒用
    者之身分，其作用及效力與署名無異，亦屬署押之一種，是
    如附表所示偽造之「乙○○」署押（含署名及指印），不問
    是否屬於被告所有，均應依刑法第二百十九條規定宣告沒收
    。至附表二編號９所示尿液採樣書雖未附卷，然既經承辦員
    警表示確實經被告於封籤紙上以「乙○○」名義署名並捺印
    ，參照上開規定亦應一併宣告沒收，併此敘明。
據上論斷，依刑事訴訟法第二百七十三條之一第一項、第三百十
條之一，刑法第二條第一項前段、修正施行前刑法第五十六條、
刑法第二百十六條、第二百十條、第二百十九條、修正施行前刑
法第四十一條第一項前段，修正前罰金罰鍰提高標準條例第二條
，判決如主文。
本案經檢察官甲○○到庭執行職務。
中    華    民    國    95    年    8     月    25    日
                  刑事第三庭    法  官  王慧娟
以上正本證明與原本無異。
如不服本判決，應於判決送達後10日內，向本院提出上訴狀。
                                書記官  陳淑貞
中    華    民    國    95    年    8     月    25    日
附錄論罪科刑實體法條文：
中華民國刑法第210條
偽造、變造私文書，足以生損害於公眾或他人者，處 5 年以下有
期徒刑。
中華民國刑法第216條
行使第 210 條至第 215 條之文書者，依偽造、變造文書或登載
不實事項或使登載不實事項之規定處斷。
中華民國刑法第217條第1項
偽造印章、印文或署押，足以生損害於公眾或他人者，處三年以
下有期徒刑。
 附表一：
  ┌──┬─────────┬───────────┬────────┐
  │編號│文  書  名  稱    │偽造「乙○○」署押處  │ 偽 造 之 署 押 │
  ├──┼─────────┼───────────┼────────┤
  │ 1  │權利告知單二紙    │被告知人簽名欄        │署名、指印各2枚 │
  ├──┼─────────┼───────────┼────────┤
  │ 2  │逮捕通知書一紙    │被通知人簽名捺印欄    │署名1枚、指印1枚│
  ├──┼─────────┼───────────┼────────┤
  │ 3  │法定障礙事由舉證  │簽名捺印欄            │署名3枚、指印3枚│
  │    │報告書一紙        │                      │                │
  ├──┼─────────┼───────────┼────────┤
  │ 4  │扣押書一紙        │被扣押人簽名欄        │署名1枚、指印1枚│
  ├──┼─────────┼───────────┼────────┤
  │ 5  │95年1月6日4時5分  │受訊問人三項權利告知欄│署名3枚、指印6枚│
  │    │警詢筆錄一份      │、筆錄內容、被調查人欄│                │
  │    │                  │及筆錄騎縫處          │                │
  ├──┼─────────┼───────────┼────────┤
  │ 6  │95年1月6日8時18分 │受訊問人欄、被調查人欄│署名2枚、指印8枚│
  │    │警詢筆錄一份      │、筆錄騎縫處          │                │
  ├──┼─────────┼───────────┼────────┤
  │ 7  │口卡片一紙        │口卡片影本下方        │署名1枚、指印1枚│
  ├──┼─────────┼───────────┼────────┤
  │ 8  │嫌犯照片二幀      │照片下方              │署名、指印各1枚 │
  ├──┼─────────┼───────────┼────────┤
  │ 9  │95年1月6日16時5分 │受訊問人欄            │署名1枚、指印1枚│
  │    │偵訊筆錄一份      │                      │                │
  └──┴─────────┴───────────┴────────┘
 附表二：
  ┌──┬─────────┬───────────┬────────┐
  │編號│ 文書名稱         │偽造「乙○○」署押處  │偽 造 之 署 押  │
  ├──┼─────────┼───────────┼────────┤
  │ 1  │95年1月17日       │受詢問人三項權利告知欄│署名3枚、指印13 │
  │    │警詢筆錄          │同意夜間訊問簽名欄、筆│枚              │
  │    │                  │錄騎縫處、受訊問人欄  │                │
  ├──┼─────────┼───────────┼────────┤
  │ 2  │95年1月17日扣押筆 │筆錄末端受詢問人簽名欄│署名1枚、指印1枚│
  │    │錄                │                      │                │
  ├──┼─────────┼───────────┼────────┤
  │ 3  │95年1月17日逮捕通 │被通知人簽名捺印欄    │署名1枚、指印1枚│
  │    │知書              │                      │                │
  ├──┼─────────┼───────────┼────────┤
  │ 4  │95年1月17日採尿同 │立同意書人欄          │署名1枚、指印1枚│
  │    │意書              │                      │                │
  ├──┼─────────┼───────────┼────────┤
  │ 5  │臺南市警察局第一分│檢體所有人簽名捺印欄  │署名1枚、指印1枚│
  │    │局偵辦涉嫌毒品危害│                      │                │
  │    │防制條例案送驗尿液│                      │                │
  │    │及年籍對照表      │                      │                │
  ├──┼─────────┼───────────┼────────┤
  │ 6  │口卡片一紙        │指認口卡片本旁        │署名1枚、指印1枚│
  ├──┼─────────┼───────────┼────────┤
  │ 7  │法定障礙事由舉證  │簽名捺印欄            │署名1枚、指印1枚│
  │    │報告書一紙        │                      │                │
  ├──┼─────────┼───────────┼────────┤
  │ 8  │95年1月18日偵查訊 │受訊問人欄            │署名1枚         │
  │    │問筆錄            │                      │                │
  ├──┼─────────┼───────────┼────────┤
  │ 9  │95年1月17日尿液採 │封籤紙上              │署名1枚、指印1枚│
  │    │樣書（未扣案附卷）│                      │                │
  └──┴─────────┴───────────┴────────┘


司法院資訊處製作；財團法人民間司法改革基金會備份。
